【裁判字號】    95,台上,5043
【裁判日期】    950914
【裁判案由】    違反毒品危害防制條例
【裁判全文】
最高法院刑事判決            九十五年度台上字第五０四三號
    上  訴  人  甲○○
                        巷13.
上列上訴人因違反毒品危害防制條例案件，不服台灣高等法院台
中分院中華民國九十五年六月三十日第二審判決（九十五年度上
重訴字第五號，起訴案號：台灣台中地方法院檢察署九十四年度
偵字第一一九六四號），提起上訴，本院判決如下：
    主  文
上訴駁回。
    理  由
本件原判決認定：上訴人甲○○與綽號「少年董仔」之不詳姓名
成年男子，共同基於運輸及私運第一級毒品海洛因之犯意聯絡，
「少年董仔」承諾給予上訴人新台幣 (下同) 二十萬元為酬，囑
由上訴人於民國九十四年七月上旬某日，委請不知情之徐文忠代
為覓得不知情之林志雄，提供其桃園縣楊梅鎮北高山頂三三之二
五號住處，作為國際快捷郵包收件地址，並以不知情之黃智為收
件人後，遂由該「少年董仔」將夾帶海洛因磚之木材樣品於同年
月二十六日上午十時五十分許自泰國寄達該址，林志雄收受後以
電話通知徐文忠，再由徐文忠電話通知上訴人，上訴人旋駕駛三
六二五—ＨＰ自用小客車至新竹縣湖口鄉老街附近某處向徐文忠
領取郵包後，隨即開往台中市區，以「少年董仔」提供之000
0000000行動電話告知「少年董仔」已收到郵包，遂依「
少年董仔」指示等候電話通知交付地點。嗣於當日下午二時許，
上訴人駕車途經台中市○○路○段十號前下車欲購買泡沫紅茶飲
用時，遭跟監之員警於該小客車內查獲海洛因磚五四塊（驗餘淨
重計四二四四．七一公克，外包裝計重四○八．九二公克）及0
000000000行動電話一支等事實；業據上訴人於警詢及
在第一審偵審時自白部分案情，並經證人徐文忠、林志雄於警詢
時供證明確，且有台灣台中地方法院檢察署檢察官實施逕行搜索
指揮書、台中市警察局第四分局搜索扣押筆錄、扣押物品目錄、
搜索扣押現場及扣押物品與行動電話照片在卷可稽（見警卷第二
九至六五頁），復有木板五四塊、紙箱二個、行動電話一支、海
洛因磚五四塊扣案足資佐證。再上開海洛因磚經送請法務部調查
局鑑定結果，認均含第一級毒品海洛因成分，淨重計四二四四．
七一公克，外包裝計重四○八．九二公克；純度七六．六八％，
純質淨重三二五四．八四公克，亦有該局九十四年十月二十四日
調科壹字第一二○○一六六○八號鑑定通知書一份在卷足據（見
一審卷第三五頁），為其所憑之證據及認定之理由。上訴人所運
送而為警查獲之海洛因磚多達五四塊，數量龐大且毒品交易價格
甚高，「少年董仔」豈會叫一名不知運送物品內容之人，代為尋
找可供郵寄送達之地址及人頭，以收受上開巨量之毒品，並代為
收取、運送、轉交？參以上訴人於警詢及在第一審法院訊問時，
均供承警方於九十四年四月十四日在桃園中正機場查獲洪坤榮、
張民達、蓋建安等三人夾帶海洛因三一三一公克一案，係伊受「
少年老闆」委託代找人頭所犯，伊於洪坤榮等人為警查獲後，觀
看電視時始悉其等所夾帶的乃是毒品，則上訴人在九十四年五月
下旬某日，為本件犯行而第一次與綽號「少年董仔」之成年男子
接洽時，既已在洪坤榮等人為警查獲月餘之後，知悉洪坤榮等人
因私運海洛因而在機場為警查獲等情，則上訴人殊無可能在「少
年董仔」任意編織係奈米科技產品或偽稱係類似Ｋ他命之物品時
，不加求證，即遽予同意代尋地址及收件人供寄送，並代為運輸
。又上訴人為賺取二十萬元利益，受「少年董仔」委託代尋地址
及收件人供其寄送國際快捷郵包，上訴人對「少年董仔」為運輸
及私運海洛因進口來台而委請其代收及運送一節，要難諉稱不知
。上訴人辯稱其所知及犯意聯絡範圍，僅在運輸及私運毒品Ｋ他
命，不知所運輸及私運之物係海洛因等語，核係臨訟卸責之詞，
不足採信，已於理由內詳加指駁及說明。按所謂「運輸」，係指
本於運輸意思而搬運輸送而言，倘其有此意圖者，一有搬運輸送
之行為，犯罪即已成立，並非以運抵目的地為完成犯罪之要件。
而運輸毒品罪，並不以兩地間毒品直接搬運輸送移轉存置於特定
地點為限，其以迂迴、輾轉方法，利用不相同之運輸工具、方法
，將特定之毒品移轉運送至終極目的地者，其各階段之運送行為
，均不失為「運輸」行為之一部分。又海洛因係屬毒品危害防制
條例第二條第二項第一款所稱之第一級毒品，亦係行政院依懲治
走私條例第二條第四項公告之「管制物品項目及其數額」命令甲
項第四款規定之管制進出口物品。因認上訴人所為，係犯毒品危
害防制條例第四條第一項之運輸第一級毒品罪及懲治走私條例第
二條第一項之私運管制物品進口罪，上訴人運輸毒品當然含有持
有行為，其持有第一級毒品（指扣案之五四塊海洛因磚）之低度
行為，應為運輸毒品之高度行為所吸收，不另論以持有第一級毒
品罪。上訴人與綽號「少年董仔」間，就所犯自泰國運輸、私運
管制物品海洛因入境並帶至台中市之犯行，有犯意聯絡及行為分
擔，為共同正犯。其二人以在木板樣品中夾藏第一級毒品海洛因
磚交付國際快捷之郵務人員載運至台灣，係利用不知情之成年人
代為運輸海洛因，與利用不知情之徐文忠、林志雄為上開行為部
分，均為間接正犯。上訴人運輸、私運管制物品海洛因入境之犯
行，係以一行為觸犯運輸第一級毒品罪及私運管制物品進口罪二
罪名，為想像競合犯，應從一重依運輸第一級毒品罪處斷。乃將
第一審之科刑判決撤銷，適用毒品危害防制條例第四條第一項、
第十八條第一項、第十九條第一項，懲治走私條例第二條第一項
，刑法第十一條、第二十八條、第五十五條前段、第三十七條第
一項，改判論上訴人以共同運輸第一級毒品罪，並審酌上訴人雖
無前科，但正值青壯之年，不思以正當途徑營生，竟為他人運輸
第一級毒品，數量龐大，若流入市面，將嚴重危害國人身心健康
，影響社會治安至鉅，且犯後未能坦承全部犯行等一切情狀，就
運輸第一級毒品部分，量處無期徒刑，並依刑法第三十七條第一
項規定，宣告褫奪公權終身；扣案海洛因磚五四塊，驗餘淨重計
四二四四．七一公克；外包裝計重四○八．九二公克（無法與海
洛因分離），係屬查獲之毒品，不問屬於犯人與否，應依毒品危
害防制條例第十八條第一項前段規定沒收銷燬之；用以運輸海洛
因所用之木板五四塊、紙箱二個及綽號「少年董仔」交付上訴人
供本件犯罪聯絡用之0000000000號摩托羅拉牌Ｖ一七
一型行動電話一支（不含ＳＩＭ晶片），均係供犯罪所用且係綽
號「少年董仔」所有之物，均應依同條例第十九條第一項規定宣
告沒收；至扣獲之上訴人所有0000000000號三星牌Ｘ
四六八型行動電話一支（含ＳＩＭ晶片卡一張），並無證據證明
與本件犯罪有關，不予宣告沒收；另上訴人用以運輸毒品之上開
自用小客車，為謝秀全所有，係上訴人向綽號「小高」者借用；
上開0000000000號行動電話ＳＩＭ晶片卡一張，乃電
信公司所有（依國內電信公司定型化契約約定，晶片卡之所有權
係電信公司所有，申請人因承租門號僅取得使用權），亦不為沒
收之諭知。經核於法尚無違誤。上訴人之上訴意旨略稱：(一)、上
訴人於警詢即供明綽號「少年董仔」僅告知該國際快捷郵包為奈
米、Ｋ他命，運送代價又僅為二十萬元，上訴人於運送過程中並
未拆封查看，自無從知悉綽號「少年董仔」究欲走私何種毒品及
該郵包內裝何物，上訴人主觀上要無共同運送海洛因之犯意及意
圖；另證人即偵查員何信成於原審訊問時亦供明檢警事前已知情
，乃一路跟監伺機逮捕上訴人，上訴人自無法完成毒品運輸行為
，應僅構成運輸毒品未遂罪；原判決單憑上訴人曾於九十四年三
、四月間幫助「少年老闆」尋找人頭洪坤榮等人走私海洛因進口
，逕認上訴人知悉走私之物品為海洛因，而論以運輸毒品罪，顯
有適用法則不當之違法。(二)、上訴人運輸毒品過程有無遭檢警全
面監控，與上訴人究係運輸第一級毒品既遂或未遂，至為攸關，
原審未依職權詳予調查，亦有調查職責未盡之違法云云。
惟按，事實之認定及證據之取捨，乃屬事實審法院之職權，證人
所為供述及合法調查所得證據，何者為可採，事實審法院本得參
酌其他相關證據為自由之判斷，苟無違反經驗法則或論理法則，
自難指為違法。原判決依憑上訴人於警詢及在第一審偵審時之部
分自白，證人徐文忠、林志雄於警詢時之供述，如原判決理由甲
、二、(一)所列各項證據，暨其他調查證據取捨之結果，認定上訴
人確有本件共同運輸第一級毒品罪行，摒棄不採上訴人否認運輸
及私運海洛因之辯詞，經核其證據之取捨及證明力之判斷於法均
無不合，並無不適用法則或適用法則不當之違法。又審理事實之
法院，其認定被告犯罪事實所憑之證據，並不以直接證據為限，
間接證據亦包括在內，凡綜合調查所得之各種直接及間接證據，
本於推理之作用得其心證，而為事實之判斷，苟與事實無違，此
項判斷即與完全憑空推測迥異，即不容任意指為違法。原判決並
非僅依憑上訴人曾於九十四年三、四月間幫助「少年老闆」尋找
人頭洪坤榮等人走私海洛因進口之情事，資為認定其犯行之唯一
證據，而係引述上開各種直接及間接證據，本於推理作用予以綜
合判斷，查明確與事實相符，始資以論罪科刑，難認有何違法。
上訴意旨(一)再事爭辯，非有理由。再運輸毒品罪，祇以所運輸之
毒品已實施運送為已足，並非以運抵目的地為完成犯罪之要件，
換言之，區別該罪既遂、未遂之依據，應以已否起運為準，既已
起運，構成該罪之輸送行為即已完成，不以達到目的地為既遂條
件。原判決認定上訴人受「少年董仔」委託，基於運輸海洛因之
犯意聯絡及行為分擔，於夾帶海洛因磚之國際快捷郵包自泰國寄
達林志雄住處後，旋由上訴人向徐文忠拿取，於等候「少年董仔
」電話通知交付地點期間，駕車途經台中市○○路○段十號前，
遭跟監之警員查獲等情。則上訴人顯已起運該毒品，雖未運抵目
的地交付「少年董仔」，仍應論以運輸既遂罪。上訴意旨(一)另謂
其行為應僅構成運輸第一級毒品未遂罪，尚有誤會。再刑法第二
十八條規定：二人以上共同實施犯罪之行為者，皆為正犯；故共
同正犯，除二人以上共同實施犯罪行為者外，二人以上之人互相
認識他方之行為而有互相利用他方之行為，以完成犯罪之意思，
足以表示其惡性之共同，應為共同評價之對象，因之，共犯者對
其中任何一人在合同意思範圍內所實施之行為，均應負共同責任
，且不問每一階段行為是否均經參與，皆無礙於共同正犯之成立
。本件原判決認定上訴人與「少年董仔」事前謀議，就本件運輸
第一級毒品犯行有犯意聯絡及行為分擔，為共同正犯，已說明其
所憑之證據，經核與卷內證據資料相符，並無違誤。況依原判決
之認定及卷內資料，上訴人係以自己犯罪之意思，參與實施本件
部分犯罪構成要件之行為，自應對犯罪之全部事實負責，原判決
論處上訴人運輸第一級毒品之共同正犯罪責，適用法則亦無違誤
。至刑事訴訟法第三百七十九條第十款所謂應於審判期日調查之
證據，必須該證據確與待證事實有重要關係，就其案情委有調查
之必要者而言。上訴人運輸海洛因毒品，事證已臻明確；而上訴
人運輸海洛因過程有無遭檢警全面監控，與本件既遂、未遂之認
定無涉，上訴人運輸海洛因過程有無遭檢警全面監控一節，原審
不為無益之調查，不得指為調查未盡。綜上所述，本件上訴人之
上訴，俱非有理由，應予駁回。又上訴人另犯持有第一級毒品罪
部分，不得上訴於第三審法院，亦未經上訴人提起上訴，該部分
已告確定，附為明。
據上論結，應依刑事訴訟法第三百九十六條第一項，判決如主文
中    華    民    國  九十五  年    九    月   十四   日
                      最高法院刑事第十二庭
                          審判長法官  林  永  茂
                                法官  洪  文  章
                                法官  蘇  振  堂
                                法官  蕭  仰  歸
                                法官  何  菁  莪
      本件正本證明與原本無異
                                      書  記  官
中    華    民    國  九十五  年    九    月   十九   日
                                                      Ｖ
附錄論罪法條：
毒品危害防制條例第四條第一項：
製造、運輸、販賣第一級毒品者，處死刑或無期徒刑；處無期徒
刑者，得併科新台幣一千萬元以下罰金。
懲治走私條例第二條第一項：
私運管制物品進口、出口逾公告數額者，處七年以下有期徒刑，
得併科新台幣三百萬元以下罰金。


司法院資訊處製作；財團法人民間司法改革基金會備份。
